【裁判字號】    90,訴,300
【裁判日期】    900608
【裁判案由】    殺人未遂
【裁判全文】
臺灣臺北地方法院刑事判決                            九十年度訴字第三００號
    公  訴  人  臺灣臺北地方法院檢察署檢察官
    被      告  戊○○
    指定辯護人  甲○
右列被告因殺人未遂案件，經檢察官提起公訴（八十九年度偵字第二四０三二號），
甲○判決如左：
    主  文
戊○○殺人未遂，處有期徒刑柒年。
鐵釘壹枝及免洗塑膠套釘座之底座壹個均沒收。
    事  實
一、戊○○原係立法院僱用之司機，因擅自將立法院所屬之台北縣新店市○○路二０
    巷一號宿舍搭蓋違章建築改建並轉租予他人供營業使用，而於民國八十五年間遭
    立法院總務組主任丁○○（現為內政委員會主任秘書）依職權收回，並報請台北
    縣政府將違建部分拆除，戊○○因此受有財產損失而心生怨懟，竟明知免洗塑膠
    套釘座上之鐵釘，長超過十公分，如持之往人體背部猛刺，會深入背部內臟如肺
    臟、肝臟、心臟等重要器官，而造成死亡之結果，而仍萌生殺人之犯意，於八十
    九年十一月十八日上午十時五十分許，在台北市○○○路一號立法院內，見丁○○步入洗衣部，戊○○即持其個人所有預藏之免洗筷塑膠套釘座一個（下有底座
    、上有鐵釘一支）追入洗衣部內由後方以釘座其上鐵釘猛刺丁○○背部多次，迄
    釘座上之鐵釘因刺入背部四公分處而遭脊椎骨卡住斷裂而與釘座分離，而丁○○
    轉身反擊，嗣戊○○再持釘座底座擊打丁○○臉部，旋經洗衣部負責人丙○○呼
    救，立法院交通科職員乙○○聽聞呼救聲乃進入洗衣部將丁○○及戊○○二人分
    開，戊○○遂攜帶釘座底座逃離現場，而丁○○經立法院醫務室轉送國立台灣大
    學醫學院附設醫院（下稱台大醫院）開刀急救並取出仍留存於丁○○體內之鐵釘
    ，丁○○始倖免於難，惟仍受有左後背穿刺傷、臉部多處割傷等傷害。
二、案經台北市政府警察局中正第一分局報告臺灣臺北地方法院檢察署檢察官偵查起
    訴。
    理  由
一、訊據被告戊○○，其雖承認曾於前揭時地以鐵釘刺入告訴人背部，惟矢口否認有
    何殺人未遂犯行，辯稱：當日伊要前去洗衣部時，告訴人走在後方要超越時推伊
    一下，然後伊與告訴人互毆，伊因打不過告訴人乃一時氣憤掉頭隨手拿取鐵釘刺
    入告訴人背部一下，當日係突發事件，並無殺人意思，且伊所受傷勢比告訴人為
    重等語云云。經查：
（一）被告因台北縣新店市○○路二０巷一號宿舍改建轉租遭收回宿舍，而與告訴人
      因而相處不睦之事實，為被告所自承（見偵卷第五頁背面），並有告訴人所提
      呈之立法委員王雪峰八十五年五月國會質詢稿影本（見偵卷第三十頁）在卷可
      稽，足認本件被告主觀之犯罪動機係因告訴人收回立法院宿舍所致。
（二）被告辯稱係因與告訴人先行互毆始一時氣憤云云，惟經傳喚證人即立法院交通
      科職員乙○○到庭證述：其當時是在福利社的電器部，當日告訴人要走進洗衣
      部時有與我交談，說要拿辦公室的石頭給我欣賞，接著看見一個人由合作社的
      辦公室方向很快的進入洗衣部，接著聽到丙○○的叫聲，其聽到叫聲進入洗衣
      部看見被告、告訴人及丙○○三人等語明確（見甲○九十年五月十一日訊問筆
      錄），而證人即立法院洗衣部負責人丙○○亦證稱：當時看見告訴人先進入，
      被告隨後進入，當時被告手拿餐廳免洗塑膠套釘座朝告訴人背後插去，告訴人
      說你怎麼打我，兩人互毆，其就喊救命等語綦詳（見偵卷第十、十九、二十頁
      ），且證人乙○○當時所站立之位置係在緊鄰洗衣部之電器部門口，而證人丙○○則係位於洗衣部之內（見卷附告訴人九十年五月十一日提呈之立法院位置
      圖），而依該二證人證詞均明確證述告訴人並未與被告有行進糾紛而先行互毆
      情事，且審酌被告係由後方以預藏之免洗筷塑膠套釘座其上鐵釘攻擊告訴人背
      部，故被告所辯因遭毆傷一時氣憤等語，委無足取。
（三）告訴人因被告前揭犯行而受有背部長釘刺入傷深及脊椎骨及臉部多處割傷之事
      實，業據告訴人指訴綦詳（見偵卷第七至九、十九、二十頁、甲○九十年四月
      九日、五月十一日訊問筆錄、甲○九十年五月二十五日審判筆錄），復據證人
      即台大醫院外科醫師陳晉興證稱：告訴人送達醫院時鐵釘還插在背脊骨，鐵釘
      若向左或右偏二至三公分，就會刺入左側或右側肺臟，可能會造成氣胸或血胸
      ，而鐵釘被骨頭擋住的位置距人體脊髓神經約一公分，接著就馬上在急診室手
      術將鐵釘取出，鐵釘外部是裸露在人體外，鐵釘是斜斜的刺入人體，前端約四
      公分在體內，鐵釘無後座無法徒手拔出，病人臉上有撕裂傷等語明確（見甲○
      九十年五月十五日訊問筆錄），並有台大醫院診斷證明書（見偵卷第三一頁）
      及台大醫院九十年四月二十七日函附之病歷資料在卷可證，故被告以免洗筷塑
      膠套釘座其上鐵釘攻擊告訴人背部重要人體器官部位之事實，堪予認定。
（四）自告訴人背部開刀取出之鐵釘一支，其總長度為十三點一公分，並於前端起算
      七點九公分處略成彎曲狀之事實，有甲○九十年五月十一日勘驗筆錄及該扣案
      鐵釘在卷可證，雖被告辯稱該鐵釘係隨手自洗衣部取得並非其所有，惟被告係
      見告訴人進入洗衣部始快步尾隨進入之事實業如前述，且該鐵釘係免洗筷塑膠
      套釘座其上鐵釘之事實亦據告訴人指訴在卷，再審酌告訴人臉部亦受有撕裂傷
      ，則告訴人陳稱該扣案鐵釘係免洗筷塑膠套釘座其上鐵釘顯堪採信，則該鐵釘
      及塑膠套釘座均係被告所有之物堪予認定，故被告所辯爰無可取。
（五）至被告雖另辯稱僅持鐵釘刺告訴人背部一下，因認告訴人之指訴誇張其詞云云
      ，然經甲○於九十年五月十一日及五月二十五日庭訊時命告訴人提出案發當日
      所穿著之外套予被告辨識，該外套背面之銳器刺穿處有多處之事實，有告訴人
      提呈之該外套在卷可證，足認被告所辯顯係避重就輕之詞。綜上所論，本件被
      告犯行事證明確，被告空言辯解尚無足採，應予依法論科。
二、按殺人罪之成立，須有使人生命喪失之故意，並實施殺傷之行為，故殺人與傷害
    罪之區別，當以下手殺傷時、是否明知或預見、足以致人於死亡為斷、至被害人
    受傷之部位、傷痕之多寡輕重、犯人所用之凶器、下手實施情形，均為認定有無
    殺人故意之判斷資料（最高法院十八年上字第一三０九號、十九年上字第七一八
    號、二十年非字第一０四號、四十四年台上字第三七三號判例參照），查本件被
    告係自後方以免洗筷塑膠套釘座其上鐵釘刺入告訴人背部、所用凶器長達十三點
    一公分、所刺入部位距人體各重要器官部位甚近、鐵釘刺入人體達四公分且深達
    背脊骨而斷裂於體內、被告著手以鐵釘刺告訴人背部多次等情狀，足認被告係以
    殺人之故意而著手實施犯罪。核被告所為，係犯刑法第二百七十一條第二項、第
    一項之殺人未遂罪。被告已著手於犯罪行為之實行，而未至死亡之結果，為未遂
    犯，應依刑法第二十六條前段減輕其刑，故死刑減為無期徒刑或十五年以下十二
    年以上有期徒刑，無期徒刑則減為七年以上有期徒刑，有期徒刑部分則減輕其刑
    二分之一。爰審酌被告犯罪之動機係因告訴人依法收回宿舍糾紛、犯罪時所受之
    刺激、犯罪手段係自後方以尖銳器械刺入背部、被告之生活狀況、平日品行、智
    識程度、被告與告訴人平日之關係、被告亦因而受有傷害（見偵卷第三十頁之台
    北市立仁愛醫院驗傷單）、犯罪所生之危害匪淺、犯罪後坦承部分犯行態度及仍
    未與告訴人達成和解等一切情狀，判處如主文所示之刑，以示懲儆。末按，扣案
    之鐵釘乙支及與鐵釘分離之免洗塑膠套釘座之底座一個均係被告供犯罪所用而為
    其所有之物，而免洗塑膠套釘座之底座雖未據扣案，惟無積極證據足證業已滅失
    ，爰均依刑法第三十八條第一項第二款、第三項宣告沒收。
據上論斷，應依刑事訴訟法第二百九十九條第一項前段、刑法第二百七十一條第二項
、第一項、第二十六條前段、第三十八條第一項第二款，判決如主文。
本案經檢察官周士榆到庭執行職務
中    華    民    國      九    十      年      六      月      八      日
                                        臺灣臺北地方法院刑事第六庭
                                            審判長  法  官  劉慧芬
                                                    法  官  吳秋宏
                                                    法  官  劉煌基
右正本證明與原本無異。
如不服本判決，應於判決送達後十日內，向甲○提出上訴狀。
                                                    書記官  張漪蕙
中    華    民    國      九    十      年      六      月    八      日
所犯法條：
刑法第二百七十一條
殺人者，處死刑、無期徒刑或十年以上有徒刑。
前項之未遂犯罰之。
預備犯第一項之罪者，處二年以下有期徒刑。


司法院資訊處製作；財團法人民間司法改革基金會備份。
